臺灣臺北地方法院民事判決　　　　　　　　　　　　九十三年度訴字第一一九三號
　　原　　　告　子○○
　　被　　　告　己○○
　　　　　　　　丑○○○
　　　　　　　　寅○○○
　　　　　　　　庚○○
　　　　　　　　辛○○
　　　　　　　　戊○○
　　　　　　　　丁○○
　　　　　　　　甲○○○
　　　　　　　　卯○○○
　　　　　　　　癸○○
　　　　　　　　乙○○○
　　　　　　　　壬○○
　　　　　　　　丙○○
當事人間不動產所有權移轉登記事件，本院於九十三年四月十六日言詞辯論終結，判
決如下：
    主  文
原告之訴駁回。
訴訟費用由原告負擔。
    事  實
甲、原告方面：
  一聲明：被告己○○、丑○○○、寅○○○、庚○○、辛○○、戊○○、丁○○、
    石林純黎、卯○○○、癸○○、乙○○○、壬○○（林梓賓之繼承人）應將坐落
    臺北市○○區○○段一小段一三八、一三九地號土地二筆應有部分各三三五八○
    分之一四七及地上建物萬大路一百五十一號二樓應有部分二分之一，係南機場十
    三號之整建住宅辦理繼承登記後，再將土地房屋移轉登記予被告丙○○，被告丙○○再將土地房屋移轉登記予原告。
  二陳述：
    (一)被告己○○等十二人之被繼承人林梓賓為南機場十三號整建住宅之違建拆遷戶
      ，其原以林梓賓及己○○父子二人之名義，向台北市政府國宅處承購住宅，各
      登記土地應有部分三三五八○分之一四七，及建物應有部分二分之一，並與國
      宅處及台北銀行簽立整建住宅繳款手續。嗣於六十八年十一月一日，林梓賓放
      棄承購權，由其子即被告己○○單獨承購，於同年十二月十七日與台北市政府
      訂立整建住宅契約書，惟當時國宅處規定須繳清房屋貸款本息後，始能辦理變
      更登記為己○○。
    (二)被告己○○於六十九年六月廿五日以新台幣（下同）五十八萬元將林梓賓及己○○之上述產權出賣與被告丙○○，被告丙○○又於七十四年一月八日以五十
      一萬元出賣予原告，該房屋貸款於七十九年一月十八日繳清，被告己○○之產
      權部份已過戶完成，林梓賓之產權部分則因林梓賓於七十九年一月廿八日死亡
      ，其繼承人迄未辦理繼承登記，茲爰依民法第二百四十二條規定，就被繼承人
      林梓賓之產權部分請求移轉登記。
  三證據：提出整建住宅繳款單、國宅處函、承購整建住宅契約書、讓渡契約書、委
    任繳納承購整建住宅價款及辦理所有權登記契約、台北銀行繳清收據（以上均影
    本）、登記簿謄本、
乙、被告己○○、丑○○○、寅○○○、庚○○、辛○○、戊○○、丁○○、石林純
    黎、卯○○○、癸○○、乙○○○、壬○○方面：均未於言詞辯論期日到場，亦
    未提出準備書狀作何聲明或陳述。
丙、被告丙○○方面：
  一聲明：原告之訴駁回。
  二陳述：
    (一)系爭房屋及土地係被告丙○○向被告己○○買的，四、五年後就再賣給原告了
      。當時是賣整個二樓的部分，土地的應有部分忘記了。
    (二)買賣當時因為沒有所有權狀，所以未辦理移轉登記，只有請代書寫契約書，當
      初有將房屋交付予原告。
    理    由
一被告己○○、丑○○○、寅○○○、庚○○、辛○○、戊○○、丁○○、石林純黎
  、卯○○○、癸○○、乙○○○、壬○○未於言詞辯論期日到場，核無民事訴訟法
  第三百八十六條所列各款情形，應依原告之聲請，由其一造辯論而為判決。
二原告主張：林梓賓及被告己○○曾向台北市政府國宅處承購住宅，嗣於六十八年十
  一月一日林梓賓放棄承購權，由己○○於同年十二月十七日與台北市政府訂立整建
  坤。被告己○○於六十九年六月廿五日以五十八萬元將林梓賓及己○○之產權出賣
  與被告丙○○，被告丙○○又於七十四年一月八日以五十一萬元出賣予原告，該房
  屋貸款於七十九年一月十八日繳清，被告己○○之產權部份已過戶完成，林梓賓之
  產權部分則因林梓賓於七十九年一月廿八日死亡，其繼承人（即被告己○○、丑○○○、寅○○○、庚○○、辛○○、戊○○、丁○○、石林純黎、卯○○○、癸○○、乙○○○、壬○○）迄未辦理繼承登記，爰依民法第二百四十二條規定，請求
  林梓賓之繼承人就系爭房地辦理繼承登記後，再移轉登記與被告丙○○，被告丙○○再移轉登記與原告。
三兩造不爭執之事項：
  (一)原告請求移轉登記之臺北市○○區○○段一小段一三八、一三九地號土地應有部
    分各三三五八○分之一四七，及地上建物萬大路一百五十一號二樓應有部分二分
    之一，目前登記之所有權人為林梓賓，並有原證八之土地及建物登記簿謄本在卷
    可稽。
  (二)林梓賓於七十九年一月廿八日死亡，其繼承人為被告己○○、丑○○○、寅○○○、庚○○、辛○○、戊○○、丁○○、石林純黎、卯○○○、癸○○、乙○○○、壬○○十二人，並有原證一之
  (三)林梓賓及被告己○○曾向台北市政府國宅處承購住宅，各登記土地應有部分三三
    五八○分之一四七，及建物應有部分二分之一，並與國宅處及台北銀行簽立整建
    年十二月十七日與台北市政府訂立整建住宅契約書，惟當時國宅處規定須繳清房
    屋貸款本息後，始能辦理變更登記為己○○。並有原證二之六十四年三月廿二日
    整建住宅繳款單、原證三之台北市政府國民住宅處六十八年十一月一日北市宅三
    字第一二七００號函、原證四之六十八年十二月十七日承購住宅契約書影本在卷
    可稽。
  (四)被告己○○於六十九年六月廿五日將林梓賓及己○○就系爭房地之所有權賣予被
    告丙○○，被告丙○○又於七十四年一月八日賣予原告，該房屋貸款於七十九年
    一月十八日繳清，被告己○○之所有權應有部分部份已移轉登記完成，林梓賓之
    所有權應有部分迄未辦理移轉登記，並有原證五之讓渡契約書及委任繳納承購整
    建住宅價款及辦理所有權登記契約、原證六之讓渡契約書（整建住宅）、原證七
    之台北銀行國宅貸款分期攤還送簿存根影本附卷足憑。
四本件爭點在於：原告依民法第二百四十二條之規定，請求林梓賓之繼承人（即被告
  己○○、丑○○○、寅○○○、庚○○、辛○○、戊○○、丁○○、石林純黎、卯
  ○○○、癸○○、乙○○○、壬○○）將系爭土地及建物所有權應有部分辦理繼承
  登記後，將房地所有權應有部分移轉登記予被告丙○○，被告丙○○再將系爭房地
  所有權應有部分移轉登記予原告，是否有理由？經查：
  (一)民法第二百四十二條前段規定：「債務人怠於行使其權利時，債權人因保全債權
    ，得以自己之名義，行使其權利。」又其先決條件，須債務人果有此權利，且在
    可以行使之狀態，始有債權人代位行使之可言，若債務人自已並無該項權利，債
    權人自無代位行使之可言（最高法院四十九年台上字第一七五號、六十五年台上
    字第三八一號判例參照）。
  (二)本件原告之債務人即被告丙○○，雖與被告己○○簽訂有原證五之讓渡契約書及
    委任繳納承購整建住宅價款及辦理所有權登記契約，惟被告丙○○對於林梓賓並
    無任何權利，亦即被告丙○○並無請求林梓賓之繼承人（即被告己○○、丑○○○、寅○○○、庚○○、辛○○、戊○○、丁○○、石林純黎、卯○○○、癸○○、乙○○○、壬○○）將系爭土地及建物所有權應有部分辦理繼承登記後，將
    房地所有權應有部分移轉登記予被告丙○○之權利。由於原告之債務人丙○○對
    於林梓賓並無請求所有權應有部分移轉登記之權利，是以原告自無代位行使之可
    言。
五綜上所述，系爭土地及建物目前登記之所有權人為林梓賓，原告之債務人即被告丙○○，對於林梓賓並無請求為所有權應有部分移轉登記之權利。從而，原告依民法
  第二百四十二條之規定，請求被告己○○、丑○○○、寅○○○、庚○○、辛○○
  、戊○○、丁○○、石林純黎、卯○○○、癸○○、乙○○○、壬○○（林梓賓之
  繼承人）將系爭土地及建物所有權應有部分辦理繼承登記後，將所有權應有部分移
  轉登記予被告丙○○，被告丙○○再將所有權應有部分移轉登記予原告，為無理由
  ，應予駁回。
六本件事證已臻明確，兩造其餘主張陳述及所提之證據，均毋庸再予審酌，附此敘明
  。
七結論：本件原告之訴為無理由，依民事訴訟法第七十八條判決如主文。
中　　　華　　　民　　　國　　九十三　　年　　　四　　　月　　　卅　　　日
                                民事第五庭  法  官    周美雲
正本係照原本作成
如對本判決上訴，須於判決送達後廿日內向本院提出上訴狀
中　　　華　　　民　　　國　　九十三　　年　　　四　　　月　　　卅　　　日
                                            書記官    王宜玲
